【裁判字號】    98,易,460
【裁判日期】    981203
【裁判案由】    竊盜
【裁判全文】
臺灣士林地方法院刑事判決               98年度易字第460號
公  訴  人  臺灣士林地方法院檢察署檢察官
被      告  乙○○
上列被告因竊盜等案件，經檢察官提起公訴（98年度偵字第1134
5號），本院判決如下：
    主  文
乙○○踰越牆垣竊盜，累犯，處有期徒刑柒月。又踰越牆垣竊盜
，未遂，累犯，處有期徒刑肆月。應執行有期徒刑拾月。
    事  實
一、乙○○前因毒品危害防制條例案件，經本院以94年度士簡字
    第1073號判決處有期徒刑6月確定，甫於民國95年9月30日執
    行完畢，翌日出監。詎仍不知悔改，意圖為自己不法之所有
    ，基於竊盜之犯意，於98年8月20日凌晨4時許，前往意泰長
    鴻聯合營造公司（下稱意泰公司）承包之南港火車站三鐵共
    構工地（位於臺北市○○區○○路2段41巷，下稱系爭工地
    ），踰越系爭工地南方忠孝東路側所設圍牆，侵入無人居住
    之系爭工地C1棟建築物地下4樓（無故侵入他人建築物部分
    未據告訴），徒手竊取價值約新臺幣（下同）8,000元之電
    線4 綑，得手後欲自忠孝東路側翻越圍牆離開工地時，因遭
    工地保全人員甲○○發覺，即將上開竊得物品棄置現場後翻
    牆逃逸。乙○○復意圖為自己不法之所有，基於竊盜之犯意
    ，於98年8月22日凌晨4時許，再踰越系爭工地南方忠孝東路
    側圍牆，侵入系爭工地內，伺機取回98年8月20日棄置於現
    場之電線4綑，於著手四處搜尋財物尚未尋獲之際，因遭甲
    ○○發覺，即自忠孝東路側翻越圍牆逃逸而未得逞。嗣甲○
    ○報警尾隨，經警合力圍捕查獲，始悉上情。
二、案經臺北市政府警察局南港分局報告臺灣士林地方法院檢察
    署檢察官偵查起訴。
    理  由
一、證據能力之判斷：
  (一)查本件被告乙○○所為不利於己之陳述，並無出於強暴、
      脅迫、利誘、詐欺、疲勞訊問、違法羈押或其他不正之方
      法，亦非違反法定障礙事由經過期間不得訊問或告知義務
      之規定而為，依刑事訴訟法第156條第1項、第158條之2規
      定，應認均有證據能力。
  (二)本件資以認定被告犯罪事實之其他供述及非供述證據（詳
      見後述），檢察官、被告於本院調查證據時，並未於言詞
      辯論終結前聲明異議，本院審酌該等供述證據作成時之情
      況，認為適當，且亦無其他違背法定程序而取證之情形，
      依刑事訴訟法第159條之5規定、第158條之4反面解釋，自
      有證據能力。
二、得心證之理由：
    訊據被告乙○○固坦承於98年8月20日侵入系爭工地竊取物
    品及於98年8月22日在系爭工地附近遭警圍捕之事實，惟矢
    口否認有何加重竊盜之犯行，辯稱：伊98年8月20日係由系
    爭工地忠孝東路側鐵皮圍籬的縫隙進入工地，行竊物品非如
    查獲現場照片所示數量；又伊98年8月22日前往系爭工地為
    尋找前日因逃逸而遺失之眼鏡，並非意圖行竊，當日僅站在
    工地旁土堤上，並無侵入系爭工地云云。經查：
  (一)訊據證人即系爭工地保全人員甲○○證述：伊98年8月20
      日凌晨4時許巡邏時，發現有竊嫌竊取電線搬運至工地忠
      孝東路側圍牆邊準備翻牆，伊大聲喝叱，竊嫌即棄置贓物
      逃逸，該竊嫌與事後98年8月22日伊看見的竊嫌為同一人
      ，竊嫌所竊取的電線4綑原本放置於工地C1棟地下室，沒
      有新剪的痕跡，伊事後將該4綑電線搬入工地倉庫；98年8
      月22日凌晨4時許，伊在工地忠孝東路側圍牆內發現被告
      ，被告發現伊後立刻翻牆逃逸，警方帶被告來指認所竊物
      品時，被告即承認98年8月20日是竊得伊當日在圍牆邊發
      現的那些電線等語（見偵字卷第9-11頁、本院卷第83-85
      頁）在卷，核與贓物認領保管單1紙（見偵字卷第16頁）
      、查獲現場照片3張（見偵字卷第26-27頁）、工地所留存
      98年8月20日遭竊物品照片及證人甲○○發現竊嫌逃逸翻
      越之圍牆照片共4張（見本院卷第54、56頁）相符，足認
      被告確於98年8月20日及同年月22日侵入系爭工地，後均
      因遭發覺而即於系爭工地忠孝東路側圍牆處翻牆逃逸，且
      被告於98年8月20日所竊得並因逃逸而棄置於圍牆邊之物
      品即係查獲現場照片所示電線4綑無疑。
  (二)被告雖辯稱：伊係由系爭工地忠孝東路側鐵皮圍籬的縫隙
      進入工地，並非翻越圍牆云云，惟查：
    1.被告前於警詢時對翻越系爭工地忠孝東路側圍牆以侵入系
      爭工地之事實均坦承不諱（見偵字卷第5-7頁），並隨同
      警方至現場指認拍攝其翻越之圍牆，有查獲現場照片1張
      （見偵字卷第27頁）附卷可憑，其至偵訊時雖改而爭執98
      年8月22日尚未翻牆侵入系爭工地，然對98年8月20日以翻
      越圍牆方式侵入系爭工地之事實仍坦承不諱（見偵字卷第
      37-38頁），又其至本院訊問時雖始對其98年8月20日侵入
      工地之方式、98年8月22日是否侵入系爭工地及侵入方式
      有所爭執，然說法卻又迭有更異前後矛盾（見本院卷第12
      -14、36-38、71、89-92頁），所辯是否真實已非無疑。
    2.訊之證人甲○○結證：系爭工地四周都是圍牆，不是土堆
      ，南港路側的圍牆有縫隙，可以從火車站直接走進來，但
      忠孝東路側的圍牆是原來南港火車站的圍牆等語（見本院
      卷第84-85頁），核與系爭工地現場平面圖1紙（見本院卷
      第53頁）相符，又經本院當庭勘驗公訴人庭呈之錄影畫面
      ，由忠孝東路西往東方向，位於左側之系爭工地均有圍牆
      ，並無被告所述土堤或圍牆間有縫隙等情（見本院卷第
      89-90頁），有該錄影畫面光碟1片在卷足稽（見本院卷第
      97頁證物袋），足見被告所辯顯與事實不符。對此被告雖
      又辯稱要到現場就近看才看得清楚是有縫隙的云云，惟觀
      諸該錄影畫面清晰，且拍攝距離與系爭工地之圍牆僅係間
      隔4-5線車道之距離，並無難以辨識之情事，是被告所辯
      顯係卸責之詞，不足採信。
    3.佐以若如被告所述系爭工地忠孝東路側有鐵皮圍籬之縫隙
      可供其穿越，觀諸其98年8月20日所竊得之電線4綑體積非
      鉅，被告應無捨該易於穿越逃逸且不易遭人發覺之處，反
      繞道將竊得之電線4綑搬運至圍牆邊，採取翻牆逃逸此較
      費力且因高度而較易曝光之方式，亦足證被告所辯與經驗
      法則有違。
    4.綜上，被告於98年8月20日及同年月22日確以翻越系爭工
      地忠孝東路側圍牆之方式，侵入系爭工地，應堪認定。
  (三)被告雖又辯稱：伊98年8月22日前往系爭工地係為尋找前日
      因逃逸而遺失之眼鏡，並非意圖行竊云云，惟查：
    1.被告於警詢及第一次偵訊時均坦承98年8月22日前往系爭
      工地係為尋找前日所竊但因逃逸而棄置之電線（見偵字卷
      第5-7、37-38頁），其雖於第二次偵訊及本院訊問時改稱
      當日係為尋找前日逃逸所遺失之手機及眼鏡等語（見偵字
      卷第46-47頁、本院卷第12-14、36-38頁），然查，被告
      所稱其持用之0000000000門號（下稱系爭門號）於98年8
      月20日凌晨4時至同年月22日凌晨4時止，均持續有發話紀
      錄，且發話對象包括門號0000000000號、0000000000號、
      0000000000號及0000000000號均係系爭門號於98年8月18
      日至20日間已有多次通聯紀錄者，有系爭門號98年8月18
      日至30日雙向通聯紀錄、門號0000000000號、0000000000
      號及0000000000號98年8月19日至24日雙向通聯紀錄各1份
      在卷可考（見本院卷第58-61、65-67頁），足見系爭門號
      於98年8月20日至22日仍係被告所使用，其所辯回系爭工
      地係為尋找遺失之手機等語，顯與事實不符。
    2.被告經本院提示前揭通聯紀錄後，雖再改稱伊後來有請人
      回工地找回手機，但眼鏡是真的掉了云云，惟系爭工地含
      被告翻牆逃逸處及C1棟地下4樓遭竊處，案發至今均未發
      現不明手機或眼鏡等情，業據證人甲○○結證在卷（見本
      院卷第85頁），核與員警查訪系爭工地保全主任楊青海所
      述相符，有臺北市政府警察局南港分局刑事案件查訪報告
      表1紙附卷可參（見本院卷第57頁），足見被告所辯，仍
      與事實不符，而係卸責之詞，不足採信。
  (四)綜上所述，本件事證明確，被告2次犯行均堪以認定，應
      依法論科。
三、論罪科刑：
  (一)按刑法第321條第1項第2款之「牆垣」，係指足以區隔內
      外，具防盜功能者而言。次按刑法上竊盜罪既遂未遂區分
      之標準，係採權力支配說，即行為人將竊盜之客體，移入
      一己實力支配之下者為既遂，若著手於竊盜，而尚未脫離
      他人之持有，或未移入一己實力支配之下者，則為未遂（
      最高法院84年度台上字第2256號判決可參）。再按侵入竊
      盜究以何時為著手起算時點，依一般社會觀念，咸認行為
      人以竊盜為目的，而侵入他人住宅，搜尋財物時，即應認
      與竊盜之著手行為相當（最高法院84年度台上字第4341號
      判決意旨可佐）。經查，系爭工地南方忠孝東路側設有高
      約180公分之圍牆，確屬具防閑功能之「牆垣」，有卷附
      照片2張（見本院卷第56頁）及錄影畫面光碟1片（見本院
      卷第97頁證物袋）可憑；又被告乙○○於98年8月20日踰
      越牆垣侵入系爭工地，將其自C1棟地下4樓竊取之電線4綑
      搬運至圍牆旁，顯已就竊盜得手之物建立管領、支配，為
      既遂犯；至其於98年8月22日再次踰越牆垣侵入系爭工地
      ，搜尋財物之際即為證人甲○○發覺而不遂，客觀上已足
      認其行為係與侵犯他人財物之行為有關，且屬具有一貫接
      連性之密接行為，屬已著手於竊盜行為之實行，而未至將
      財物置於一己實力支配之結果，為未遂犯。是核被告乙○
      ○2次所為，分別係犯刑法第321條第1項第2款之踰越牆垣
      加重竊盜既遂罪，及同條第2項、第1項第2款之踰越牆垣
      加重竊盜未遂罪。其所犯上開兩罪，犯意各別，行為互殊
      ，應分論併罰。至公訴人以被告均係於夜間侵入有保全駐
      守之系爭工地，認被告亦應負刑法第321條第1項第1款夜
      間侵入有人居住之建築物加重竊盜既遂罪及同條第2項、
      第1項第1款之夜間侵入有人居住之建築物加重竊盜未遂罪
      嫌，然按刑法第321條第1項第1款所謂建築物，係指住宅
      以外上有屋面周有門壁，足蔽風雨，供人出入，且定著於
      土地之工作物而言，其附連圍繞之土地，不包括在內，如
      僅踰越圍繞之牆垣行竊，尚未侵入有人居住之建築物，自
      難遽以該條款之罪相繩；又所謂有人居住之建築物，雖不
      以行竊時居住之人即在其內為必要，但必須通常為人所居
      住之處所，始足以當之（見最高法院50年台上字第532號
      、47年台上字第859號判例），查系爭工地晚間固有三位
      保全人員及砂石車、工人等在施工，惟工地裝修主任住在
      工務所，C1棟建築物無人居住等情，業據證人甲○○結證
      在卷（見本院卷第84頁），依上開說明，應認系爭工地及
      C1 棟建築物均非有人居住之建築物，公訴人認有前開加
      重要件之適用，尚有誤會，惟罪名同為加重竊盜，僅係加
      重條件成立與否，尚毋庸引用刑事訴訟法第300條為起訴
      法條之變更，附此敘明。
  (二)查被告前因毒品危害防制條例案件，經本院以94年度士簡
      字第1073號判決處有期徒刑6月確定，甫於95年9月30日執
      行完畢，翌日出監，有卷附臺灣高等法院被告前案紀錄表
      可按，其受有期徒刑執行完畢，5年內故意再犯此2件有期
      徒刑以上之罪，均為累犯，應依刑法第47條第1項之規定
      分別加重其刑。又被告98年8月22日所為犯行，雖已著手
      竊盜行為之實行，惟未生竊得財物之結果，其行為尚屬未
      遂，已如前述，爰依刑法第25條第2項後段規定，按既遂
      犯之刑減輕之，並依法先加後減之。
  (三)爰審酌被告不思以正當方式賺取生活所需，僅因缺錢花用
      即竊取他人物品，其犯罪之動機及目的；又其於夜間以攀
      爬圍牆之方式侵入系爭工地行竊，其犯罪之手段；另其否
      認犯行飾詞狡辯卸責，毫無悔改之意，其犯罪後之態度；
      惟98年8月22日並未竊取財物得逞，尚未造成系爭工地損
      失，其犯罪所生危害；暨其素行、生活狀況等一切情狀，
      分別量處如主文所示之刑，並定其應執行之刑。
  (四)另檢察官另以被告有犯罪之習慣，建請諭知強制工作，以
      資矯治等語，惟按保安處分係針對受處分人將來之危險性
      所為之處置，以達教化、治療之目的，為刑罰之補充制度
      ，保安處分中之強制工作，旨在對嚴重職業性犯罪及欠缺
      正確工作觀念或無正常工作因而犯罪者，強制其從事勞動
      ，學習一技之長及正確之謀生觀念，使其日後重返社會，
      能適應社會生活，然保安處分之措施亦含社會隔離、拘束
      身體自由之性質，其限制人民之權利，實與刑罰同，自應
      受比例原則之規範，使保安處分之宣告，與行為人所為行
      為之嚴重性、行為人所表現之危險性，及對行為人未來行
      為之期待性相當（最高法院91年度台上字第4625號判決意
      旨參照）。查被告先前贓物罪犯行係於89年間，其後雖於
      98年間再密集犯竊盜罪，然依卷內現存事證尚難即認其有
      犯罪之習慣或有何因遊蕩或懶惰成習而為本件犯行之情事
      ，是依比例原則，綜合其所表現之危險性及對其未來之期
      待性等情以觀，本院認宣告如主文所示之刑，與被告犯行
      之處罰已屬相當，並足收儆懲之效，尚無另宣告強制工作
      以預防矯治其社會危險性之必要，爰不另諭知於刑之執行
      前令入勞動場所強制工作，附此敘明。
據上論斷，應依刑事訴訟法第299條第1項前段，刑法第321條第1
項第2款、第2項、第47條第1項、第25條第2項後段、第51條第5
款，判決如主文。
本案經檢察官江耀民到庭執行職務。
中    華    民    國    98    年    12    月    3    日
                  刑事第三庭審判長  法  官  李育仁
                                    法  官  孫曉青
                                    法  官  謝佳純
以上正本證明與原本無異。
如不服本判決應於收受判決後10日內向本院提出上訴書狀，並應
敘述具體理由；其未敘述上訴之理由者，應於上訴期間屆滿後20
日內向本院補提理由書（均須按他造當事人之人數附繕本），切
勿逕送上級法院。
                                    書記官  游育慈
中    華    民    國    98    年    12    月    3     日
附錄本案論罪科刑法條全文：
中華民國刑法第321條
犯竊盜罪而有左列情形之一者，處 6 月以上、 5 年以下有期徒
刑：
一、於夜間侵入住宅或有人居住之建築物、船艦或隱匿其內而犯
之者。
二、毀越門扇、牆垣或其他安全設備而犯之者。
三、攜帶兇器而犯之者。
四、結夥三人以上而犯之者。
五、乘火災、水災或其他災害之際而犯之者。
六、在車站或埠頭而犯之者。
前項之未遂犯罰之。


司法院資訊處製作；財團法人民間司法改革基金會備份。
